臺灣高等法院刑事判決
111年度上訴字第1512號
上  訴  人  
即  被  告  林志宏





選任辯護人  辛佩羿律師(法扶律師)          
上列上訴人因強盜等案件，不服臺灣新北地方法院110年度訴字
第1054號，中華民國111年3月17日第一審判決（起訴案號：臺灣
新北地方檢察署110年度偵字第31601號），提起上訴，本院判決
如下：
    主  文
原判決撤銷。
林志宏犯攜帶兇器強盜罪，處有期徒刑柒年貳月。扣案如附表編
號1所示之物沒收。
    事  實
林志宏因缺錢花用，竟意圖為自己不法之所有，基於攜帶兇器強
盜之犯意，於民國110年8月27日凌晨3時16分許，在址設新北市○
○區○○○路00號之萊爾富超商內，先徒手竊取該超商架上如附表編
號1所示之美工刀1把後，再持上開客觀上可供兇器使用之美工刀
至該超商之櫃檯旁，喝令店員楊任堯交出財物，並以該退出刀片
之美工刀揮向楊任堯，楊任堯因奮力掙扎而受有前胸壁無異物撕
裂傷未穿刺胸腔、左側手部撕裂傷及右前臂開放性傷口等傷害後
，因其不能抗拒，被迫逃離上開超商至隔壁大樓求援，而任由林
志宏進入超商櫃檯內，取走超商櫃檯下方所放置如附表編號2至8
所示之亞太電信卡、有錢卡、ETC卡片、一卡通、悠遊卡、電話
卡（價值約新臺幣【下同】4,500元）之資料夾與現金500元得手
，旋即離開現場。嗣經楊任堯請隔壁大樓保全協助報警，經警到
場處理，當場扣得如附表編號1所示之美工刀，復於同日6時47分
許逮捕林志宏，並於新北市○○區○○街000號前之腳踏車車籃內查
獲如附表編號2至7所示之物，始悉上情。
    理  由
一、當事人及辯護人對於本院作為得心證依據之被告以外之人於
    審判外陳述，經本院審理時逐項提示，均同意作為證據，本
    院審酌各項證據作成時之狀況，認為並無不可信或不適當之
    情事，依刑事訴訟法第159條之5第1項規定，均有證據能力
    。
二、訊據上訴人即被告林志宏於本院審理時就前揭犯罪事實坦認
    不諱（本院卷第202、207頁），核與告訴人楊任堯於偵訊、
    原審審理時證述情節大致吻合（偵字卷第115、116頁，原審
    卷第253至270頁），復有新北市政府警察局新莊分局扣押筆
    錄、扣押物品目錄表、贓物認領保管單、衛生福利部臺北醫
    院110年8月27日乙種診斷證明書、新北市政府警察局新莊分
    局新北警鑑字第1101842376號現場勘察報告、監視器畫面擷
    圖暨現場贓物照片在卷可按（偵字卷第33至53、57、61、63
    至69頁），且經原審當庭勘驗事發時之監視器錄影影像所為
    之勘驗筆錄及擷取畫面附卷可參（原審卷第248至253、281
    至315頁），堪認被告前開任意性自白核與事實相符，洵堪
    採信。此外，稽之告訴人於原審審理時證稱：當天被告拿刀
    進來搶劫，他拿美工刀刺向我，我有用右手臂和左手掌去擋
    ，我右胸口有被劃兩刀，後來因為他刺我的美工刀斷掉，他
    就要搶我的甩棍，因為我沒辦法自保，我要出去求救，想請
    隔壁大樓警衛協助報警，被告與我一直拉扯，我的甩棍掉到
    地上，被告還撿起我的甩棍要追打我，他還一度想要衝進大
    樓裡面，我趕快把門擋起來，他才沒有進來等語明確（原審
    卷第254至264頁），參照原審前述之勘驗筆錄暨擷取畫面所
    示，可徵於本案案發時，告訴人獨自站在櫃檯內，被告手持
    美工刀靠近櫃檯與告訴人說話，告訴人遂從櫃檯下方抽出甩
    棍面對被告，被告隨即持美工刀向前靠近告訴人，並以左手
    將告訴人之甩棍擋下，再以右手持美工刀揮向告訴人上半身
    ，告訴人因而跌坐在櫃檯後方櫃子上並試圖推開被告，被告
    仍持美工刀持續揮刺告訴人，告訴人不斷伸手抵擋被告，雙
    方一路從櫃檯內拉扯至超商外，嗣後被告單獨返回超商，
　　該等情狀，核與告訴人前揭指訴情節，要屬相符。基此，被
    告當時先持美工刀至超商櫃檯喝令告訴人交出財物，再持美
    工刀揮刺告訴人，即已使告訴人不敵而往後跌坐在櫃子上，
    被告仍持續以美工刀攻擊告訴人，使告訴人受有上開傷害，
    告訴人因不能抗拒被告前開攻擊行為，始逃離超商至隔壁大
    樓求援，足認被告上開強暴之行為，在客觀上已經使一般人
    不能抗拒之程度至明。從而，被告本件犯行，事證已臻明確
    ，洵堪認定，應予以依法論科。
三、論罪：
　㈠刑法第321條第1項第3款之攜帶兇器竊盜罪，係以行為人攜帶
    兇器竊盜為其加重條件，此所謂兇器，其種類並無限制，凡
    客觀上足對人之生命、身體、安全構成威脅，具有危險性之
    兇器均屬之，且祇須行竊時攜帶此種具有危險性之兇器為已
    足，並不以攜帶之初有行兇之意圖為必要（最高法院79年台
    上字第5253號判例意旨參照）。查被告持客觀上足以對人之
    生命、身體安全構成威脅而具危險性之美工刀犯案，造成告
    訴人受有上開傷害，該美工刀客觀上自足對人之生命、身體
    、安全構成威脅，具有危險性，核屬兇器無訛。
　㈡按犯強盜罪，於實行強暴行為之過程中，如別無傷害之故意
    ，僅因拉扯致被害人受有傷害，乃施強暴之當然結果，應不
    另論傷害罪（最高法院103年度台上字第1121號判決意旨參
    照）。本案被告係先喝令告訴人交付財物，再持美工刀揮向
    告訴人，告訴人於掙扎、抵抗之過程中受傷，則告訴人所受
    傷害，應為被告上開強盜行為之當然結果，自無庸另論以刑
    法第277條第1項之傷害罪。此外，稽之被告於原審審理時供
    稱：我是臨時起意想到要拿美工刀去跟店員要錢，才去偷超
    商的美工刀等語（原審卷第275頁），可認被告自始即基於
    強盜之主觀犯意，先竊取該超商架上如附表編號1所示之美
    工刀後，再持該美工刀對告訴人為強盜犯行，堪認前述竊盜
    行為，應屬被告所為強盜犯罪行為中之一部分，被告上開犯
    行自應僅論以一加重強盜罪。是核被告所為，係犯刑法第32
    8條第1項之強盜罪，而有刑法第321條第1項第3款攜帶兇器
    之情形，犯同法第330條第1項之攜帶兇器強盜罪。公訴意旨
    認被告前揭行為應另分別論以竊盜罪嫌、傷害罪嫌云云，容
    有誤會，予以指明。
　㈢被告前因違反槍砲彈藥刀械管制條例案件，經原審法院以103
    年度訴字第1202號判決判處有期徒刑1年2月，併科罰金新臺
    幣1萬元確定；又因違反毒品危害防制條例案件，經原審法
    院分別以105年度審簡字第1742號、106年度審訴字第405號
    判決處有期徒刑5月、7月、6月確定，並經原審法院以106年
    度聲字第2912號裁定定應執行有期徒刑1年4月確定，嗣經假
    釋及撤銷假釋執行殘刑，於108年12月23日執行完畢出監等
    情，有本院被告前案紀錄表在卷可按（本院卷第67至74、80
    、81頁），其於受有期徒刑執行完畢後，5年內故意再犯本
    件有期徒刑以上之罪，固為累犯。惟衡諸被告所犯本案與前
    揭構成累犯之案件，罪質相異，侵害之法益亦迥不相同，難
    認其有何特別惡性或對刑罰反應力薄弱之情況，參酌司法院
    大法官會議釋字第775號解釋意旨，爰不予以加重其刑。
　㈣被告於本院審理時固主張其有刑法第62條自首減刑之適用云
    云。惟稽之被告本院準備程序時供稱：我犯案的時候是2、3
    點，到早上6點多時，想說我做的事情不對，當下想要到派
    出所投案，我走到派出所門口時，有員警出來，看到我就說
    「就是你」，要我進去製作筆錄等語明確（本院卷第136、1
    37頁），是依被告前揭所陳，可徵員警於被告自行至派出所
    投案前，業已認定被告涉有本案嫌疑，否則豈會一見被告，
    即向被告表示「就是你」，並要其至派出所製作筆錄。此外
    ，經本院函詢新北市政府警察局新莊分局，詢問本案查獲被
    告之經過，嗣經該局以111年6月14日新北警莊刑字第111404
    7503號函及該函檢附之職務報告書覆以（本院卷第189至191
    頁）：新莊分局頭前派出所於110年8月27日凌晨3時16分許
    接獲報案，稱新北市○○區○○○路00號之萊爾富超商遭不明人
    士搶奪，需警方協助，本所派員前往處理，到場後向被害人
    楊任堯詢問現場狀況後並調閱監視器畫面，更在店內發現犯
    嫌即被告所遺留之就診資料，本局立即全力展開追緝，並調
    閱周遭監視器畫面。嗣頭前派出所警員邱星豪、薛昱德於11
    0年8月27日上午6時47分許，欲步行至新北市新莊區化成路
    之超商購買商品時，於新北市新莊區化成路338號前，見被
    告迎面走來，警員邱星豪、薛昱德便上前將被告帶返位於新
    北市○○區○○路000號之頭前派出所。可見該職務報告書所載
    之內容，與被告前述供稱情節，要屬吻合，則以前揭報告書
    所載，可知員警於獲報抵達現場後，隨即發現被告所遺留於
    現場之就診資料；加以，經警調閱周遭監視器畫面確認，已
    認定被告涉有嫌疑，是縱被告本案確有自首之意，然既其前
    往派出所自首之前，員警已獲悉其涉有重嫌，自與自首之要
    件不符，核無刑法第62條減刑之適用。
四、原判決撤銷部分：
  ㈠原審認被告犯行罪證明確，予以論罪科刑，固非無見。惟查
    ：被告上訴固否認否行，惟其於本院審理時業已供認犯行不
    諱，且業已委由家人賠償告訴人2萬元，而與告訴人達成和
    解，並獲取告訴人之諒解，此有告訴人所出具之刑事和解陳
    報狀影本及轉帳紀錄在卷可按（本院卷第155、157頁），是
    量刑之基礎，已有顯著之不同，原審未及審酌前情，容有未
    洽。是被告上訴原否認犯行，然嗣已坦認犯行不諱，另其主
    張應有自首減刑之適用固無理由，業於前述，惟其主張除已
    坦認犯行外，並與告訴人達成和解，請求予以從輕量刑，則
    有理由，自應由本院予以撤銷改判。
　㈡審酌被告正值壯年、四肢健全，竟不思以正當途徑獲取財物
    ，竟為圖個人私利，率爾竊取美工刀並持以強盜告訴人財物
    ，不僅使告訴人蒙受財產損失，更造成告訴人身體受有傷害
    ，顯然欠缺尊重他人身體及財產法益之法治觀念，應予以嚴
    加非難；惟念及被告犯後終能坦認犯行不諱，且已賠償告訴
    人所受之損害，而與告訴人達成和解，其犯後態度尚可；兼
    衡被告前有賭博、侵占、違反毒品危害防制條例、槍砲彈藥
    刀械管制條例等前案紀錄，此有本院被告前案紀錄表附卷可
    參，堪認其素行非佳，並斟酌其犯罪之動機、目的、手段、
    損害、所獲利益，及其自陳高中肄業、入監前從事打石工、
    月收入約3至4萬元、需扶養母親之智識程度、家庭生活經濟
    狀況（本院卷第206頁）等一切情狀，量處如主文第二項所
    示之刑。
五、沒收部分：　　　　　　　　　　　 
  ㈠扣案如附表編號1所示之美工刀1支，為被告竊取並供其實施
    本案之強盜犯行乙節，業經本院認定如前，屬被告所有並供
    其犯罪所用之物，爰依刑法第38條第2 項前段宣告沒收。
　㈡扣案如附表編號2至8所示之財物，固屬被告本案之犯罪所得
    ，惟均已由告訴人領回等情，業經告訴人於原審審理時陳述
    明確（原審卷第260頁），復有前開贓物認領保管單在卷可
    查，堪認被告此部分犯罪所得均已發還被害人，爰依刑法第
    38之1第5項規定不予宣告沒收。
　㈢未扣案之現金500元部分，固屬被告本案之犯罪所得無訛，然
    被告業已委由家人賠償告訴人2 萬元，已如上述，是堪認被
    告現已無犯罪所得存在，自無庸予以宣告沒收。　　
據上論斷，應依刑事訴訟法第369條第1項前段、第364條、第299
條第1項前段，判決如主文。
本案經檢察官何嘉仁到庭執行職務。
中　　華　　民　　國　　111 　年　　7 　　月　　20　　日
                  刑事第二十五庭審判長法　官  邱滋杉
                                      法　官  邱瓊瑩
                                      法　官  陳彥年
以上正本證明與原本無異。
如不服本判決，應於收受送達後20日內向本院提出上訴書狀，其
未敘述上訴之理由者並得於提起上訴後20日內向本院補提理由書
（均須按他造當事人之人數附繕本）「切勿逕送上級法院」。
                                      書記官  彭秀玉
中　　華　　民　　國　　111 　年　　7 　　月　　21　　日
附錄本案論罪科刑法條全文：
中華民國刑法第330條（加重強盜罪）
犯強盜罪而有第321條第1項各款情形之一者，處7年以上有期徒
刑。
前項之未遂犯罰之。
中華民國刑法第328條
意圖為自己或第三人不法之所有，以強暴、脅迫、藥劑、催眠術
或他法，至使不能抗拒，而取他人之物或使其交付者，為強盜罪
，處5年以上有期徒刑。
以前項方法得財產上不法之利益或使第三人得之者，亦同。
犯強盜罪因而致人於死者，處死刑、無期徒刑或10年以上有期徒
刑；致重傷者，處無期徒刑或7年以上有期徒刑。
第1項及第2項之未遂犯罰之。
預備犯強盜罪者，處1年以下有期徒刑、拘役或9千元以下罰金。
中華民國刑法第321條
犯前條第1項、第2項之罪而有下列情形之一者，處6月以上5年以
下有期徒刑，得併科50萬元以下罰金：
一、侵入住宅或有人居住之建築物、船艦或隱匿其內而犯之。
二、毀越門窗、牆垣或其他安全設備而犯之。
三、攜帶兇器而犯之。
四、結夥三人以上而犯之。
五、乘火災、水災或其他災害之際而犯之。
六、在車站、港埠、航空站或其他供水、陸、空公眾運輸之舟、
    車、航空機內而犯之。
前項之未遂犯罰之。
　　　
附表：（扣案物）
編號  物品名稱 數量        說明  1 美工刀  1支 宣告沒收。  2 亞太電信卡  3張 不予宣告沒收。  3 有錢卡  4張 不予宣告沒收。  4 ETC卡片  5張  不予宣告沒收。  5 一卡通  2張 不予宣告沒收。  6 悠遊卡  9張 不予宣告沒收。  7 電話卡  8張 不予宣告沒收。  8 電話卡  1張 不予宣告沒收。